【裁判字號】    89,上易,221
【裁判日期】    890316
【裁判案由】    竊盜
【裁判全文】
臺灣高等法院高雄分院刑事判決          八十九年度上易字第二二一號
    上  訴  人
    即  被  告  乙○○
    輔  佐  人  甲○○
右上訴人因竊盜案件，不服臺灣高雄地方法院八十八年度易字第一０五九號中華民國
八十八年十二月二十三日第一審判決（起訴案號：臺灣高雄地方法院檢察署八十八年
度偵字第三七一五號），提起上訴，本院判決如左：
      主      文
原判決撤銷。
乙○○竊盜，處罰金肆佰元，如易服勞役，以參佰元折算壹日。
      事      實
一、乙○○罹患邊緣型人格異常，憂鬱症等症，為精神耗弱人，曾於民國八十七年間
    因竊盜案件，經原審判處拘役三十日、緩刑二年確定，現仍在緩刑期間，竟不知
    悔改，猶意圖為自己不法之所有，於八十八年一月三十日下午一時四十分許，在
    高雄市三民區○○○路五一九號傑森百貨公司內，徒手竊取店內之多頭鎖圈一個
    、純銀噴砂戒子一個、婕柔密粉一包及耳環一只等物品（價值共計新台幣六百六
    十一元）得手後，將前開物品放置於隨身所帶之絨布袋內，嗣其欲將前揭物品之
    攜出店外時，適該店門口之防盜感應裝置發出警報聲響，店內職員童嚴志遂即報
    報警逮獲，並當場在前開絨布袋內查獲上開遭竊之物品。
二、案經高雄市政府警察局三民第二分局報請臺灣高雄地方法院檢察署檢察官偵查起
    訴。
      理      由
一、訊據上訴人即被告乙○○對右揭時、地竊盜之犯行坦承不諱，核與證人童嚴志證
    述情節相符，並有贓物認領保管收據一紙附卷可稽，事證明確，被告犯行洵堪認
    定。
二、核被告所為，係犯刑法第三百二十條第一項之普通竊盜罪。公訴意旨雖認被告尚
    未竊取得手，應犯刑法第三百二十條第三項、第一項之竊盜未遂罪，然查被告係
    已徒手取得前開贓物，並移置至隨身所帶之絨布袋內，顯見其已對該贓物建立支
    配持有之關係，自應認達既遂之程度，是公訴意旨之所指，容有誤會。次按精神
    耗弱人之行為，得減輕其刑，刑法第十九條第二項定有明文，本院針對被告為前
    開竊盜犯行時之精神狀態，送請高雄市立凱旋醫院（下稱凱旋醫院）鑑定，經凱
    旋醫院參酌被告於凱旋醫院及長庚紀念醫院之病歷紀錄，並依據：八十八年八
    月十八日心理衡鑑報告認被告目前具有高度猜疑、離群、憂鬱、焦慮不安之症狀
    ，且由於個性十分內向，神經質強，情緒反應量大，且情緒起伏變化大，對環境
    又持負向，敵對與高度不安全感，故當處於其主觀感受到威脅情境時，易出現失
    控或崩潰，做出與人爭執等衝動行為，其記憶力不佳，且現實感因情緒影響而減
    損而忽視外在現實甚至產生被害妄想或幻覺等精神症狀，導致遇到問題無法面對
    而發生失控行為。腦電圖圖譜報告認被告有明顯之大腦皮質功能障礙、中程誘
    發波圖譜報告認被告對外界刺激之知覺抑制功能差、長程誘發圖譜波報告認被告
    對外界外界刺激之認知功能下降，有可能為器質性精神障礙者。被告於八十八
    年十一月十日由父親陪同接受精神鑑定時，發現被告回憶案發當時其精神不太集
    中，只發覺有一些東西滿可愛，不知不覺就跑到其皮包內，嗣即遭服務小姐檢查
    皮包而發現等上述精神鑑定之經過，而鑑認被告於為上揭盜犯行時確實處於憂鬱
    狀態，其精神狀態已達精神耗弱之程度，有凱旋醫院八十八年十一月十八日八十
    八高市凱醫字第四九五三號函附之精神鑑定書一份在卷可按，從而，被告於為上
    揭竊盜犯行時，為精神耗弱之人，爰依刑法第十九條第二項規定減輕其刑。
三、原審予以被告論科，並諭知應於刑之執行完畢或赦免後，令入相當處所，施以監
    護壹年，固非無見。惟查被告雖罹患有邊緣型人格違常，憂鬱症等症，然近來經
    長庚紀念醫追治療後，其工作情形與情緒逐漸進步，有該院診斷證明書一紙在
    卷可稽，則被告尚無令入相當處所，施以監護之必要。又被告現任職於高雄港務
    局，有其健保卡影本在卷可考，倘令入相當處所，施以監護一年，將造成其失業
    ，對其病況之恢復亦有不利。又輔佐人即其父甲○○亦具狀陳稱：被告與其夫廖
    玉山離婚後，獨子廖啟君年僅四年，賴被告扶養照顧，倘被告令入相當處所施以
    監護一年，幼子如何托養？況施以監護，馬上失去工作（已請過病假一年，目前
    已經上班），不僅沒有收入，馬上衍生更多問題，對其病況亦不利，且其父亦年
    已八十二歲，生活亦將失去依靠等情。從而，原審除科處被告罰金四百元，並諭
    知於刑之執行完畢或赦免後，令入相當處所，施以監護一年，尚有未洽。被告上
    訴意旨，執此指摘原判決不當，為有理由，自應由本院將原判決撤銷改判。審酌
    被告犯後坦承犯行，態度良好，且所犯情節輕微等一切情狀，量處罰金四百元，
    並諭知如易服勞役，以三百元折算一日。
據上論結，應依刑事訴訟法第三百六十九條第一項前段、第三百六十四條、第二百九
十九條第一項前段、刑法第三百二十條第一項、第十九條第二項、罰金罰鍰提高標準
條例第一條前段，判決如主文。
本案經檢察官羅正平到庭執行職務。
中    華    民    國     八十九     年       三       月     十六       日
                              臺灣高等法院高雄分院刑事第三庭
                                  審判長法官  莊秋桃
                                        法官  陳中和
                                        法官  謝宏宗
右正本證明與原本無異。
不得上訴。
                                      書記官  陳靖華
中    華    民    國     八十九     年       三       月    十七        日
附錄：本判決論罪科刑法條：
刑法第三百二十條第一項
意圖為自己或第三人不法之所有，而竊取他人之動產者，為竊盜罪，處五年以下有期
徒刑、拘役或五百元以下罰金。
              Ｇ


司法院資訊處製作；財團法人民間司法改革基金會備份。
